【裁判字號】    97,交簡上緝,2
【裁判日期】    980120
【裁判案由】    過失傷害
【裁判全文】
臺灣屏東地方法院刑事判決           97年度交簡上緝字第2號
上  訴  人  臺灣屏東地方法院檢察署檢察官
被      告  甲○○
上列上訴人因被告過失傷害案件，不服本院中華民國93年10月12
日93年度交簡字第575 號第一審刑事簡易判決（檢察官聲請簡易
判決處刑書案號：臺灣屏東地方法院檢察署93年度偵字第3368號
），提起上訴，本院管轄之第二審合議庭認應適用通常程序自為
第一審判決如下：
    主  文
原判決撤銷。
本件免訴。
    理  由
一、本件原檢察官聲請簡易判決處刑意旨略以：被告甲○○於民
    國92年10月1 日下午，駕駛車號8R－1731號自用小客車，沿
    屏東縣屏東市○○路由西向東方向行駛。於同日下午3 時30
    分許，途經屏東縣屏東市○○路2 段509 號前，欲變換車道
    右轉進入509 號之汽車保養場時，原應注意汽車在快慢車道
    間變換車道時，應讓直行車先行，並注意安全距離，而依當
    時情形，天氣晴朗，路面無缺陷無障礙物，又無不能注意之
    情事，竟疏於注意保持安全距離即貿然變換車道，適同一時
    、地，有蘇金連騎乘車號NF6－898號重型機車，沿屏東縣屏
    東市○○路由西向東同一方向行駛，亦行經該路段，因被告
    甲○○前開疏失，至蘇金蓮閃避不及而發生擦撞，並致蘇金
    連人車倒地而受有左脛骨平台骨折、左肩及前胸挫傷、左踝
    扭拉傷、臉部挫傷等傷害。因認被告甲○○涉犯刑法第284
    條第1 項前段普通過失傷害罪嫌。
二、按案件時效已完成者，應諭知免訴之判決，並得不經言詞辯
    論為之，刑事訴訟法第302 條第2 款、第307 條分別定有明
    文。又按被告行為後，刑法業於94年2月2日修正公布，並於
    95年7月1日施行，修正刑法第2條、第80條、第83 條等條文
    。按行為後法律有變更者，適用行為時之法律，但行為後之
    法律有利於行為人者，適用最有利於行為人之法律，修正後
    刑法第2 條第1 項定有明文。此條規定係規範行為後法律變
    更所生新舊法律比較適用之準據法，本身尚無新舊法比較之
    問題，於新法施行後，應一律適用新法第2 條第1 項之規定
    ，為「從舊從輕」之比較。而刑法第80條第1 項修正提高追
    訴時效期間，該追訴時效期間之修正，應屬實體刑罰法律變
    更，依新修正刑法第2 條第1 項比較新舊法（95年5 月臺灣
    高等法院暨所屬法院因應新修正刑法施行座談會參照）。修
    正前刑法第80條第1 項第4 款規定：「追訴權，因左列期間
    內不行使而消滅：四、1 年未滿有期徒刑者，3 年。」而修
    正後刑法第80條第1 項第4 款規定：「追訴權，因下列期間
    內未起訴而消滅：四、犯最重本刑為1 年未滿有期徒刑、拘
    役或罰金之罪者，5 年。」故修正後刑法將追訴時效期間提
    高，使行為人得受追訴或處罰之期間加長，比較新舊法之規
    定，修正後之規定並非較有利於被告，依刑法第2 條第1 項
    之規定，亦應適用行為時之法律，即應適用修正前刑法第80
    條第1 項第4 款3 年時效之規定。則關於追訴權時效之停止
    進行，及其期間、計算，亦應一體適用修正前刑法第83條之
    規定。
三、經查，被告甲○○被訴於92年10月1 日，涉犯刑法第284 條
    第1 項前段普通過失傷害罪嫌，經公訴人於93年7 月5 日開
    始偵查，於93年7 月27日提起公訴，並於93年8 月13日繫屬
    本院，本院於93年10月12日裁判終結，而承辦檢察官於93年
    11月13日收受判決正本後，茲據告訴人蘇金連具狀請求上訴
    。但因被告於本院審理中逃匿，經本院於94年8 月25日發布
    通緝，致審判之程序不能繼續。又依刑法第284 條第1 項前
    段之法定最重本刑為有期徒刑6 月，依修正前刑法第80條第
    1 項第4 款規定，追訴權時效期間為3 年，再依修正前同法
    第83條第1 項、第3 項規定，及參照司法院29年院字第1963
    號解釋，本案追訴權之時效期間應加計因通緝而停止之9 月
    期間，共計為3 年9 月。惟自公訴人自93年7 月5 日開始偵
    查，迄94年8 月25日本院發布通緝前，依司法院大法官會議
    釋字第138 號解釋，此時追訴權既無不行使之情形，自不生
    時效進行之問題，亦應予以加計。是本件被告自犯罪行為成
    立之日之92年10月1 日起算，追訴權時效已於97年11月10日
    時效完成，惟被告迄今仍未緝獲歸案，其所犯上開普通過失
    傷害罪之追訴權自已因時效完成而消滅，揆諸前揭說明，爰
    不經言詞辯論，逕為免訴之諭知。
四、綜上，本件追訴權時效既已於97年11月10日完成，原審未及
    審酌，遽為被告有罪之判決，尚有違誤，上訴意旨雖認原審
    判決太輕，應由本院依法撤銷原判決，並自為第一審免訴之
    判決。
據上論斷，應依刑事訴訟法第452 條、第455 條之1 第1 項、第
369 條第1 項前段、第364 條、第302 條第2 款、第307 條判決
如主文。
中    華    民    國    98    年    1     月    20    日
                  交通法庭  審判長法官  潘正屏
                                  法官  羅培毓
                                  法官  許蓓雯
以上正本證明與原本無異。
如不服本判決應於收受判決後10日內向本院提出上訴書狀，並
應敘述具體理由；其未敘述上訴理由者，應於上訴期間屆滿後
20日內向本院補提理由書（均須按他造當事人之人數附繕本）
「切勿逕送上級法院」。
中    華    民    國    98    年    1     月    20    日
                                書記官  唐明煌


司法院資訊處製作；財團法人民間司法改革基金會備份。
